臺灣板橋地方法院刑事判決　　　　　　 100年度簡上字第40號
上　訴　人　臺灣板橋地方法院檢察署檢察官
被　　　告　蘇文君
上列上訴人因被告妨害名譽案件，不服本院中華民國99年12月9
日第一審簡易判決（99年度簡字第9227號，聲請簡易判決處刑案
號：99年度偵字第17710 號），提起上訴，本院管轄第二審之合
議庭判決如下：
    主  文
上訴駁回。
    事  實
一、緣蘇文君之父蘇富隆與張湘薏因故發生爭執，而於民國99年
    6 月3 日晚間約20時許前後，為警帶往位於新北市○○區○
    ○街22號之新北市政府警察局板橋分局後埔派出所製作筆錄
    ，茲蘇文君接獲父親蘇富隆通知，隨即於同日21時許，亦前
    往前開後埔派出所，見父親蘇富隆與張湘薏發生口角，一時
    氣憤，遂基於公然侮辱之犯意，在前開公眾得出入之後埔派
    出所內，公然對張湘薏比中指，致張湘薏名譽受損。
二、案經張湘薏訴請新北市政府警察局板橋分局移送臺灣板橋地
    方法院檢察署偵查後聲請簡易判決處刑。
    理  由
壹、證據能力：
    本件認定事實所引用之卷證資料（包含人證與文書證據、物
    證），並無證據證明係公務員違背法定程序所取得，又被告
    以外之人於審判外之陳述，經核並無非出於自由意願而為陳
    述或遭違法取證及顯有不可信之情況，再卷內之文書證據，
    亦無刑事訴訟法第159 條之4 之顯有不可信之情況與不得作
    為證據之情形，且被告蘇文君迄本院言詞辯論終結前均未聲
    明異議，依刑事訴訟法第159 條至159 條之5 之規定，均有
    證據能力，合先敘明。
貳、實體方面：
一、上揭犯罪事實，業據被告於本院訊問時坦承不諱（見本院卷
    第21頁反面、30頁），且經證人即告訴人張湘薏於於警詢、
    偵查中指訴明確（見99年度偵字第17710 號偵查影卷第6 、
    21頁），並有被告於派出所對告訴人比中指之現場監視錄影
    翻拍照片2 幀在卷可佐（見99年度偵字第17710 號偵查影卷
    第30頁），足認被告上開不利於己之自白核與事實相符，應
    堪採信。本案事證明確，被告犯行，已堪認定，應依法論科
    。
二、核被告所為，係犯刑法第309 條第1 項之公然侮辱罪。原審
    以被告犯罪事實明確，援引刑事訴訟法第449 條第1 項前段
    、第3 項、第454 條第2 項、刑法第309 條第1 項、第42條
    第3 項、刑法施行法第1 條之1 ，量處被告罰金新臺幣3,00
    0 元，並諭知易服勞役之折算標準，認事用法均無違誤，量
    刑亦屬妥適。檢察官上訴及移送併案意旨雖以：被告於前開
    時、地，除向告訴人比中指外，尚當眾向告訴人表示「你是
    殺人兇手」，而公然侮辱告訴人，被告上開行為與前開比中
    指之行為，係於密接時、地對告訴人所為，為接續犯，屬實
    質上一罪，是被告上開所稱「你是殺人兇手」之語，應為起
    訴效力所及，並就此部分移送併案審理（99年度偵續字第76
    0 號）等語。質之被告堅決否認有此部分妨害名譽之犯行，
    辯稱：伊當時並非向告訴人稱「你是殺人兇手」，且伊並未
    指名道姓，當時亦不認識告訴人，伊並未罵告訴人，伊當時
    是說：伊奶奶被人殺人棄屍，不是意外死亡，一定有殺人兇
    手，且伊當時的意思是告訴人之父親與伊奶奶之命案有關等
    語。經查：被告固有於上開時、地，向告訴人稱：「你這個
    殺人兇手」之情，業據告訴人於警詢、偵查中指訴明確，並
    經檢察官於偵查中當庭勘驗現場監視錄影光碟屬實（見99年
    度偵續字第760 號卷第14頁），雖足認定被告當時有向告訴
    人指稱「你是殺人兇手」之情。惟按刑法第309 條第1 項之
    公然侮辱罪，須行為人出於侮辱他人之惡意，以粗鄙之言語
    、舉動、文字或圖畫侮辱謾罵或為其他輕蔑他人人格之行為
    。所謂「侮辱」，係指直接對人詈罵、嘲笑或其他表示足以
    貶損他人評價之意思。至是否屬足以貶損他人評價之侮辱行
    為，應參酌行為人之動機、目的、智識程度、慣用之語言、
    當時所受之刺激、所為之用語、語氣、內容及連接之前後文
    句統觀之，非得以隻言片語而斷章取義；倘行為人僅係基於
    一時氣憤所為粗俗不雅或不適當之言語，非意在侮辱，且對
    他人在社會上人格之評價並未產生減損者，即難遽以公然侮
    辱罪相繩。觀諸被告供稱：會有本案是因為我奶奶被殺死棄
    屍，所以我們家人懷疑跟告訴人之父親有關係，我們是被害
    家屬，當天去警察局之後，聽到告訴人指責我父親去騷擾他
    們，我一時氣憤，才會比中指，但是我並不是說告訴人是殺
    人兇手，我的意思是說她父親跟我奶奶的命案有關，我承認
    我有對告訴人比中指，是我不對，但是這是因為他們一直要
    告我爸爸，我一時氣憤，才會這樣做等語（見本院卷第30頁
    ），而告訴人亦稱：被告奶奶的死是意外，跟婚外情有關等
    語（見本院卷第30頁反面），可知被告係因主觀上認其奶奶
    死亡之因與告訴人及其父親有關，且被告之父親並因此與告
    訴人發生爭執，被告一時氣憤，且為爭執其奶奶之死因，始
    於派出所向告訴人稱：「你是殺人兇手」，再參以證人即現
    場目擊之警員陳忠祥於偵查中具結證稱：蘇文君來派出所就
    對張湘薏很兇，當時張湘意跟她母親都在場，那時我在跟張
    湘薏及她母親講話，蘇文君剛進出派出所，在門口很兇的對
    著我們說「你是殺人兇手」，當時她並沒有針對何人，張湘
    薏就回「你是說我嗎？」蘇文君沒有回答就瞪張湘薏，然後
    走到後面辦公室找蘇富隆等語（見99年度偵字第17710 號偵
    查影卷第57頁），可知被告雖一度向告訴人稱：「你是殺人
    兇手」之詞，然於告訴人向其質問確認時，即未再繼續出言
    與告訴人交談，足徵被告辯稱其主觀上僅係為爭執其奶奶之
    死因而為上開陳述，並無公然侮辱之意，即堪採信。綜上各
    情，自難認被告向告訴人稱「你是殺人兇手」之詞時，主觀
    上有何公然侮辱之犯意，此外，復查無其他積極事證足證被
    告有此部分公然侮辱之犯行，是檢察官上訴稱此部分構成犯
    罪，請求改判等語，為無理由，應予駁回。又檢察官就前開
    上訴部分亦移送本院併案審理（99年度偵續字第76號），惟
    此部分即前開上訴之併案部分並不構成犯罪（已如前述），
    是上開併案部分核與被告前開論罪科刑部分無何接續犯之實
    質上一罪關係，自非起訴效力所及，本院就併案部分尚無從
    併予審理，應退由檢察官另為妥適之處理，末此敘明。
據上論斷，應依刑事訴訟法455 條之1 第1 項、第3 項、第368
條，判決如主文。
本案經檢察官高智美到庭執行職務。
中    華    民    國   100    年    3     月    18    日
                  刑事第二十庭  審判長法  官  林家賢
                                      法  官  陳明偉
                                      法  官  鄧雅心
以上正本證明與原本無異。
本件不得上訴。
                                      書記官  王小芬
中    華    民    國   100    年    3     月    18    日